臺灣板橋地方法院民事判決　　　　　　　100年度訴字第823號
原　　　告　洪改悶
被　　　告　宅電通工程股份有限公司
法定代理人　林宗榮
訴訟代理人　邱靖珍
上列當事人間請求確認董事關係不存在等事件，經本院於民國10
0年9月26日言詞辯論終結，判決如下：
    主      文
確認原告與被告間之董事及董事長委任關係均不存在。
訴訟費用由被告負擔。
    事實及理由
一、按股份有限公司應由董事長對外代表公司，惟公司與董事間
    訴訟，除法律另有規定外，則由監察人或股東會所選任之人
    代表公司為訴訟，公司法第208 條第3 項、第213 條定有明
    文，其立法目的乃恐董事長代表公司對董事起訴，難免有循
    私之舉。本件原告為被告公司之董事兼董事長對被告公司提
    起訴訟，自應以被告公司之監察人為被告之法定代理人代理
    應訴，合先敘明。
二、原告起訴主張：原告與被告公司間董事及董事長委任關係，
    業經原告向被告提出辭職，被告公司已收受該辭職之意思表
    示，則兩造間董事長及董事委任關係均不存在等語。併為訴
    之聲明：確認原告與被告間之董事及董事長委任關係均不存
    在。
三、被告則抗辯：就原告主張之事實，並不爭執等語，併為答辯
    聲明：同意原告之訴。
四、按確認法律關係之訴，非原告有即受確認判決之法律上利益
    者，不得提起之，民事訴訟法第247 條定有明文。而所謂即
    受確認判決之法律上利益，係指法律關係之存在與否不明明
    確，原告主觀上認其在法律上之地位有不妥之狀態存在，且
    此種不妥狀態，能以確認判決將之除去者而言（最高法院52
    年台上字第1237號判例意旨參照）。準此，原告列名為被告
    公司之董事及董事長，將導致其可能遭受公司法第23條第 1
    項、第16 1條之1第2項、第172條之1第6項、第209條第5 項
    、第259條、第267條第7項、第279條第3項及第331條第5 項
    等，基於董事及董事長地位（公司負責人）所產生之相關法
    律責任，而此一風險確實得藉由確認委任關係不存在之訴訟
    加以除去。因此原告仍列為被告公司之董事及董事長，亦即
    兩造間關於董事之委任關係是否存在，對於原告私法上之地
    位，亦有不確定而受有侵害之危險，且原告在主管機關之登
    記資料中，既仍列被告公司之董事及董事長，則在客觀上確
    有使人誤認其仍係被告公司董事及董事長之虞。原告自有因
    被告公司未變更董事及董事長登記之行為，致使他人誤認兩
    造間董事及董事長委任關係仍存在之可能，並致原告私法上
    地位受有侵害之危險，且此項不明確亦非不得以確認之訴予
    以排除，即受確認判決之法律上利益。準此，原告提起本件
    確認兩造間董事及董事長委任關係不存在之訴，具有得以除
    去原告目前仍登記為被告公司董事及董事長，所引致之法律
    關係上不安之狀態。從而，原告提起確認兩造間董事及董事
    長委任關係不存在之訴，具有確認訴之利益，於法有據。
五、按稱委任者，謂當事人約定，一方委託他方處理事務，他方
    允為處理之契約。當事人之任何一方，得隨時終止委任契約
    。民法第528條、第549條第1 項分別定有明文。又公司與董
    事間之關係，除本法另有規定外，依民法關於委任之規定。
    公司法第192條第4項前段定有明文。查原告主張其為被告公
    司之董事及董事長，惟已於100年9月26日辭任被告公司之董
    事及董事長，被告公司亦已收受原告辭任被告公司董事及董
    事長之意思表示（見本院卷第95頁反面），既已有終止董事
    及董事長委任關係之意思表示，是原告與被告間之董事及董
    事長委任關係均已不存在等情，此有被告公司登記事項卡、
    原告辭職書、存證信函影本各一件可稽，且為被告所不爭之
    事實。是原告主張之事實，應可採信。從而，原告為被告公
    司之董事及董事長，既然原告已辭去董事及董事長，則原告
    為被告公司之董事及董事長委任關係，自應隨之消滅而不存
    在，應可認定。準此，原告訴請確認原告與被告間之董事及
    董事長委任關係均不存在，為有理由，應予准許。
六、訴訟費用負擔之依據：民事訴訟法第78條。
中    華    民    國    100    年    9    月    30    日
                  民事第二庭    法  官  李行一
以上正本係照原本作成
如對本判決上訴，須於判決送達後20日內向本院提出上訴狀。如
委任律師提起上訴者，應一併繳納上訴審裁判費。
中    華    民    國    100    年    9    月    30    日
                                書記官  蔡於衡